# 非同一控制下企业合并子公司导致孙公司合并的处理

提问人：smileberry 时间：2020-01-11 22:16:06
请教陈版，A公司非同一控制下企业合并B公司100%股权，同时存在如下情况，请问合并报表对如下情况的处理是否正确：
1 、C公司为A公司非全资子公司，A持有C70%股权，B公司持有C公司30%股权，A公司因并购B公司股权导致购买了C公司的少数股权，A公司合并层面按照收购少数股权处理：A对C的投资成本（成本法）与B对C的投资成本（权益法）与C公司净资产的差额计入资本公积
2 、D公司为A公司联营企业，A公司持有D公司40%股权，B公司持有D公司30%股权，A公司因并购B公司股权导致形成了对D公司的合并，A公司合并层面：A对C的投资成本（成本法）与B对C的投资成本（权益法）与C公司净资产的差额确认商誉
3 、E公司为A公司联营企业，同时B公司也投资E公司但不能施加重大影响，作为其他权益工具投资核算，A公司合并层面：将B公司其他权益工具投资在合并时点转为权益法成本，后续按照持股比例计提投资收益，将B公司账面计入其他综合收益的公允价值变动冲回

回答人：chenyiwei
1 、该交易应分解为收购少数股权和非同一控制下合并两项交易处理。首先按照C公司30%股权的公允价值与对应的少数股权账面价值之间的差额调整合并报表层面的权益；其次，按收购B公司100%股权的成本减去C的30%股权公允价值的差额，对B的剩余资产、负债按非同一控制下合并处理。
2 、这种情况对A而言属于分步交易实现非同一控制下合并，对A原持有的40%D公司股权需按购买日公允价值重新计量并确认损益，对D的合并成本为D公司70%股权于购买日的公允价值。
3 、对E，应作为追加投资但仍保留重大影响处理，合并报表层面将B对 的投资转为权益法核算（以取得对B控制权的购买日公允价值为基础调整）。